臺灣高雄地方法院刑事判決　　　　　　　　　　　　　九十一年度訴字第二三八號
　　公　訴　人　臺灣高雄地方法院檢察署檢察官
　　被　　　告　甲○○
右列被告因違反槍砲彈藥刀械管制條例案件，經檢察官提起公訴（八十九年度偵字第
一一三五二號），本院判決如左：
    主  文
甲○○未經許可，持有爆裂物，累犯，處有期徒刑伍年陸月，併科罰金新台幣伍萬元
，罰金如易服勞役，以新臺幣玖佰元即銀元參佰元折算壹日。扣案之爆裂物壹枚沒收
。
    事  實
一、甲○○前因違反麻醉藥品管理條例案件，經本院以八十五年度易字第二七七二號
    刑事判決判處有期徒刑六月確定，於民國八十五年七月十日易科罰金執行完畢。
    詎仍不知悔改，於八十九年四月中旬至五月初間之某日，由不詳姓名之人處取得
    具殺傷力及破壞性之土造爆裂物一枚後，未經許可而持有之，並將之藏置於其所
    駕駛之車牌號碼Ｎ九—七四八○號自用小客車內手煞車下方。嗣於八十九年五月
    十八日凌晨一時二十五分許，甲○○駕駛該車（未懸掛車牌）攜帶上開爆裂物，
    搭載不知情之乙○○（已另為不起訴處分），行經高雄縣六龜鄉縣新寮
    段法師宮前，遇警攔車路檢，詎甲○○見狀拒絕停車受檢而加速逃逸，嗣於同日
    凌晨二時許，在六龜鄉縣六龜隧道口為警攔截查獲，並扣得土造爆裂物
    一枚。
二、案經高雄縣警察局六龜分局報請臺灣高雄地方法院檢察署檢察官偵查起訴。
    理  由
一、訊據被告甲○○對於持有上開爆裂物之事實固供承不諱，惟辯稱：伊並不知上開
    爆裂物具有殺傷力，上開爆裂物係友人丙○○所交付云云。經查：
（一）被告甲○○未經許可持有上開扣案之爆裂物，經警於其所駕駛之自用小客車內
      搜獲一情，業據被告自承在卷，並有搜索扣押證明筆錄一份附卷可稽；又上開
      爆裂物經送內政部警政署刑事警察局鑑驗結果，認該枚爆裂物重九十公克，係
      以直徑三公分、長十二公分之厚紙筒為容器，內裝螺絲釘、摔炮及黑色火藥三
      十公克，並接出一條長約六公分之爆引，利用點火引爆，結構完整，認具破壞
      性與殺傷力，此有該局八十九年六月二十六日刑偵五字第八一三五三號爆炸（
      裂）物鑑驗通知書一紙及照片一張在卷可憑。復依卷附之爆裂物照片觀之，被
      告所持有之爆裂物體積甚大，內裝有螺絲釘、摔炮及黑色火藥，被告於持有之
      際當知其具有殺傷力及破壞性，且被告迭於警、偵訊中辯稱：伊不知丙○○將
      上開爆裂物置於車上云云，於本院審理時始改辯稱：係丙○○交付，但伊不知
      有殺傷力云云，渠供詞反覆不一，復參以被告於查獲當日遭警臨檢時，竟不停
      車受檢反加速逃逸一節，足見被告甲○○對於上開爆裂物具有殺傷力及破壞性
      顯有認識，渠上開所辯應係事後卸責之詞，不足採信。
（二）又被告雖另稱：上開爆裂物係丙○○所交付云云，然上開爆裂物係於被告甲○○所駕駛之自用小客車內搜獲，當時僅有被告甲○○與乙○○在車上，丙○○
      並未在車上等情，業據證人乙○○到庭證述明確，並有搜索扣押證明筆錄一份
      附卷可稽；而證人丙○○亦於偵查中證稱：伊沒有坐過甲○○的車，也沒有留
      爆裂物在他車上等語，證人乙○○亦於本院調查時證稱：未看過丙○○坐過該
      車等情，自難僅憑被告片面指認，即遽認該爆裂物乃丙○○所交付。此外復查
      無其他積極證據足資證明被告持有之上開爆裂物確係丙○○所交付，台灣高雄
      地方法院檢察署檢察官就丙○○涉犯違反槍砲彈藥刀械管制條例部分亦已為不
      起訴處分確定在案，有該署八十九年度偵字第一一三五二號、八十九年度偵緝
      字第一九二五號不起訴處分書正本一份在卷可稽。足徵本件扣案之爆裂物並非
      丙○○所交付，係被告甲○○從不詳姓名之人處取得而持有無訛。綜上，本件
      事證明確，被告犯行洵堪認定。
二、按槍砲彈藥刀械管制條例既未就該條例第四條第一項第二款及第七條第一項所定
    之爆裂物另予立法解釋，自應與刑法第一百八十六條之爆裂物為相同解釋，認並
    不以改變其組成材料之性質為要件，若屬具爆炸性，可迅速散發熱能而產生破壞
    力之物質即足當之（參閱韓忠謨先生著刑法各論第一九一頁）。被告持有之上開
    物品係以厚紙筒為容器，內裝螺絲釘、摔炮及黑色火藥三十公克，並接出一條爆
    引，雖未改變個別組成材料之性質，然所聚合之物體已具殺傷力及破壞性，顯屬
    上開條例所稱之爆裂物，被告甲○○未經許可而持有之，核其所為，係犯槍砲彈
    藥刀械管制條例第七條第四項之未經許可持有爆裂物罪。又被告甲○○前於民國
    八十五年間因違反麻醉藥品管理條例案件，經本院以八十五年度易字第二七七二
    號刑事判決判處有期徒刑六月確定，於八十五年七月十日易科罰金執行完畢等情
    ，有臺灣高雄地方法院檢察署刑案資料查註紀錄表、臺灣高等法院被告全國前案
    紀錄表可按，其於五年內再犯本件有期徒刑以上之罪，為累犯，應依刑法第四十
    七條規定，加重其刑。爰審酌被告素行不良，有台灣高等法院被告全國前案記錄
    表可按，竟仍不知反省警惕，且明知爆裂物對社會之危害重大，為法律所嚴加取
    締，竟仍持有，其行為對社會安全威脅不輕，惟念其犯後坦承部分犯行，且尚未
    有持上開爆裂物進而犯罪之行為等一切情狀，量處如主文所示之刑，以資懲儆。
    另扣案之爆裂物一枚，係屬違禁物，應依刑法第三十八條第一項第一款宣告沒收
    。
三、末按，槍砲彈藥刀械管制條例已於九十年十一月十四日修正公布施行，並於同年
    月十六日生效，而修正前槍砲彈藥刀械管制條例第十九條關於「犯第七條等罪而
    經判處徒刑者，應於刑之執行完畢或赦免後令入勞動場所強制工作」之規定，於
    此次修正已經刪除，則依刑法第二條第二項「保安處分適用裁判時之法律」之規
    定，本院自無庸為強制工作之諭知，併此敘明。
據上論斷，應依刑事訴訟法第二百九十九條第一項前段、槍砲彈藥刀械管制條例第七
條第四項，刑法第十一條前段、第二條第二項、第四十七條、第四十二條第二項、第
三十八條第一項第一款、罰金罰鍰提高標準條例第二條，現行法規所定貨幣單位折算
新台幣條例第二條，判決如主文。
本案經檢察官高大方到庭執行職務。
中      華      民      國    九十一    年      八      月     十六     日
                                    臺灣高雄地方法院刑事第六庭
                                        審判長 法  官  趙家光
                                               法  官  周玉群
                                               法  官  邱泰錄
右正本證明與原本無異。
如不服本判決，應於判決送達後十日內，向本院提出上訴狀。
                                               書記官  林慧君
中    華    民    國      九十一      年      八      月      十六      日
槍砲彈藥刀械管制條例第七條
未經許可，製造、販賣或運輸火砲、肩射武器、機關槍、衝鋒槍、卡柄槍
、自動步槍、普通步槍、馬槍、手槍或各類砲彈、炸彈、爆裂物者，處死
刑、無期徒刑或七年以上有期徒刑；處徒刑者，併科新台幣三千萬元以下
罰金。
未經許可，轉讓、出租或出借前項所列槍砲、彈藥者，處無期徒刑或五年
以上有期徒刑，併科新台幣一千萬元以下罰金。
意圖供自己或他人犯罪之用，而犯前二項之罪者，處死刑或無期徒刑；處
徒刑者，併科新台幣五千萬元以下罰金。
未經許可，持有、寄藏或意圖販賣而陳列第一項所列槍砲、彈藥者，處五
年以上有期徒刑，併科新台幣一千萬元以下罰金。
第一項至第三項之未遂犯罰之。
